臺灣高等法院高雄分院刑事判決　　　　 94年度上易字第126號
上　訴　人　臺灣屏東地方法院檢察署檢察官
被　　　告　甲○○
上列上訴人因被告妨害兵役案件，不服臺灣屏東地方法院93年度
簡上字第150 號中華民國94年1 月16日第一審判決（聲請簡易判
決處刑案號：臺灣屏東地方法院檢察署93年度偵字第3837號），
提起上訴，本院判決如下：
    主  文
原判決撤銷。
甲○○後備軍人意圖避免召集處理，居住處所遷移，無故不依規
定申報，處拘役肆拾日，如易科罰金，以佰元折算壹日。
    事  實
一、甲○○係後備軍人，原住居並
    田路39之1 號，於民國93年2 月下旬某日，意圖避免召集處
    理，遷出上開處所，竟無故不依規定申報，亦未辦理
    移，致使屏東縣後備司令部所發，指定應於93年6 月17日上
    午8 時前往臺南縣新化鎮新和庄1 號「知義營區」報到之點
    閱召集令無法送達。
二、案經屏東縣後備司令部移送臺灣屏東地方法院檢察署檢察官
    偵查，經檢察官聲請簡易判決處刑，原審認為不宜改依通常
    程序審理。
    理  由
一、訊據被告甲○○固不否認未按期前往報到之事實，惟矢口否
    認有無故不依規定申報或意圖避免召集之犯行，辯稱：其戶
    不能申報流動戶口，故未收到召集令云云。惟查：
　(一)按居住處所遷移之申報，後備軍人管理規則第4 章第17條至
    第19條設有規定。又妨害兵役治罪條例第10條第3 項、第1
    項第3 款之後備軍人居住處所遷移無故不依規定申報，致使
    召集令無法送達罪，其所謂「不依規定申報」，係指未依戶
    籍法規定辦理
    地之役、戶政單位為異動登記者而言。是後備軍人居住處所
    遷移，即應依相關規定辦理申報登記。
  (二)被告為後備人，
    1 號，其於93年2 月下旬某日，即未居住該址，惟
    申報遷移，致使屏東縣警察局里港分局大平派出所員警邱義
    進負責於93年6 月8 日、同年6 月9 日送達之上開點閱召集
    令，均因被告未居住在上開
    後備司令部妨害兵役案件移送報告書、點閱召集令、召集令
    交付通知書、移送法辦年籍表各一份在卷可參，足證被告遷
    移原來住居所即
    關辦理申報之情，堪以認定。
　(三)被告於92年9 月22日因犯竊盜罪，經原審以92年簡字第191
    號判處拘役50日確定，於92年11月24日入監服刑，於93年1
    月12執行完畢，翌日出監。又因另犯竊盜罪，經原審於93年
    2 月9 日以92年度易字第756 號判處有期徒刑6 月確定，因
    被告拒不到案執行，拘提無著逃匿經臺灣屏東地方法院檢察
    署於93年6 月11日以93年執字第800 號發布通緝，並於93年
    7 月1 日被警緝獲入監服刑，並於93年12月31執行完畢，以
    上各情，有臺灣高等法院被告全國前案紀錄表在卷可稽。由
    上觀之，被告於93年2 月9 日前已知另案竊盜罪被判處有期
    徒刑6 月確定，不久即將被檢察官通知到案執行，詎被告竟
    無意入監服刑，為避免檢察官之拘提及通緝，乃遷出上開處
    ，無故不依規定申報，亦未辦理
    集令無法送達，其有意圖避免召集處理之主觀犯意，至為明
    確。綜上所述，被告所辯上情，無非卸責之詞，不足採信，
    本件事證明確，被告之犯行，堪以認定。
二、核被告甲○○所為，係犯妨害兵役治罪條例第10條第3 項之
    後備軍人意圖避免召集處理，居住處所遷移，無故不依規定
    申報罪。原審簡易庭為被告科刑之判決，尚無不當。原審合
    議庭將簡易庭之判決撤銷，另為被告無罪之諭知，尚有未當
    。公訴人上訴意旨，執此指摘原判決不當，為有理由，自應
    由本院將原判決撤銷改判。爰審酌被告因居住處所遷移，無
    故不依規定申報，影響國家兵役制度及後備軍人召集制度之
    有效運作，足生危害國家安全，及被告素行、犯罪動機、犯
    後態度等一切情狀，量處如主文第2 項所示之刑，並諭知易
    科罰金之折算標準。
據上論斷，應依刑事訴訟法第369 條第1 項前段、第364 條、第
299 條第1 項前段，妨害兵役治罪條例第10條第3 項，刑法第11
條前段、第41條第1 項前段，罰金罰鍰提高標準條例第2 條，判
決如主文。
本案經檢察官彭南雄到庭執行職務。
中　　華　　民　　國　　94　　年　　5 　　月　　5 　　日
                  刑事第三庭    審判長法  官　周賢銳
                                      法  官  黃仁松
                                      法  官  謝宏宗
以上正本證明與原本無異。
本判決不得上訴。
中　　華　　民　　國　　94　　年　　5 　　月　　6 　　日
                                      書記官  賴梅琴
附錄本件判決論罪科刑法條：
妨害兵役治罪條例第10條第3項
後備軍人犯第 1 項之罪或國民兵犯前項之罪，致使召集令無法送
達者，以意圖避免召集論；分別依第 5 條或第 6 條科刑。
                                                       H
